【裁判字號】    98,訴,3124
【裁判日期】    990422
【裁判案由】    毒品危害防制條例
【裁判全文】
臺灣臺中地方法院刑事判決              98年度訴字第3124號
公  訴  人  臺灣臺中地方法院檢察署檢察官
被      告  甲○○
指定辯護人  本院公設辯護人  戊○○
            本院公設辯護人  丙○○
上列被告因毒品危害防制條例案件，經檢察官提起公訴（98年度
偵字第17632號），本院判決如下：
    主    文
甲○○共同販賣第一級毒品，未遂，處有期徒刑陸年。扣案之海
洛因貳包（合計驗餘淨重零點貳柒壹公克）均沒收銷燬之；扣案
之行動電話壹支（含門號0000000000號SIM 卡壹張）沒收。
    犯罪事實
一、甲○○明知海洛因係毒品危害防制條例第2 條所規定之第一
    級毒品，不得持有、販賣，竟與真實姓名、年籍不詳綽號「
    阿嘉」（由檢察官另案偵辦）之成年男子，共同基於販賣第
    一級毒品海洛因牟利之犯意聯絡，約定由綽號「阿嘉」之成
    年男子提供毒品海洛因，甲○○則負責交付海洛因及收取買
    賣價款，並可依成交金額之多寡分得3 成左右之佣金。適於
    民國98年7 月16日下午5 時許，綽號「小龍」之曾順寶先以
    公用電話撥打甲○○所持用之0000000000號行動電話洽購毒
    品海洛因後，曾順寶旋即向警方檢舉甲○○涉嫌販賣毒品海
    洛因，並表示願意配合警方誘捕甲○○，再於同日晚間8 時
    許，以員警所持用之門號0000000000號行動電話，撥打甲○○所使用之上開行動電話，表明欲購買新臺幣（下同）6 千
    元之毒品海洛因，並議定在臺中市○○街與梅亭東街口處進
    行交易。嗣於同日晚間9 時許，甲○○抵達交易地點後，因
    曾順寶與喬裝買家之員警要求甲○○提供海洛因樣品試用，
    並出示現金以取信於甲○○，甲○○乃撥打電話與綽號「阿
    嘉」之成年男子聯繫，且依「阿嘉」之指示前往臺中市○○○路與天祥街口之「北一賓館」前，向「阿嘉」取得海洛因
    樣品1 包（驗餘淨重0.03公克）及「阿嘉」僅餘之價值5,00
    0 元之海洛因1 包（驗餘淨重0.268 公克），待於同日晚間
    9 時20分許，甲○○攜帶上開海洛因2 包，返回臺中市○○
    街與梅亭東街口之停車場內，欲交付毒品海洛因予曾順寶之
    際，即為警當場查獲，並扣得前開第一級毒品海洛因2 包（
    合計驗餘淨重0.271 公克）及甲○○所有供聯絡前述販賣毒
    品海洛因使用之門號0000000000號行動電話1 支（含SIM 卡
    1 張）。
二、案經臺中市警察局第二分局報告臺灣臺中地方法院檢察署檢
    察官偵查起訴。
    理    由
一、按被告以外之人於審判外之言詞或書面陳述，除法律有規定
    者外，不得作為證據，刑事訴訟法第159 條固定有明文，惟
    被告以外之人於審判外之陳述，雖不符同法第159 條之1 至
    之4 規定，而經當事人於審判程序同意作為證據，法院審酌
    該言詞陳述或書面陳述作成時之情況，認為適當者，亦得為
    證據；又當事人、代理人或辯護人於法院調查證據時，知有
    第159 條第1 項不得為證據之情形，而未於言詞辯論終結前
    聲明異議者，視為有前項之同意，同法第159 條之5 亦定有
    明文。查本判決所引用下列各項證據方法之證據能力，檢察
    官、被告及辯護人於本院審理時均表示無意見，且於本院審
    理中調查證據時，知有刑事訴訟法第159 條第1 項不得為證
    據之情形，亦未於言詞辯論終結前聲明異議，本院審酌該等
    證據作成之客觀情況均無不當，並無不宜作為證據之情事，
    依刑事訴訟法第159 條之5 之規定，認均具有證據能力，合
    先敘明。
二、上開犯罪事實，業據被告甲○○於警詢、檢察官偵查中及本
    院審理時坦承不諱，核與證人曾順寶於警詢及偵查中證述之
    情節相符（見警卷第16至19頁、偵查卷第23至24頁）。而被
    告為警查獲當時所扣得欲販賣予曾順寶之白色塊狀2 包，經
    送請行政院衛生署草屯療養院鑑定結果，認均檢出海洛因，
    驗餘淨重分別為0.003 公克、0.268 公克等情，亦有該局草
    療鑑字第0980700250號鑑定書1 份在卷可佐（見偵查卷第39
    頁）。此外，復有臺中市警察局第二分局毒品案件被告通聯
    紀錄表、員警偵辦刑案職務報告書、搜索筆錄、扣押物品目
    錄表各1 份在卷可稽（見警卷第23至24頁、第2 至5 頁、第
    7 頁），並有門號0000000000號行動電話1 支（含SIM 卡1
    張）扣案可佐。參以我國查緝毒品海洛因之販賣，一向執法
    甚嚴，對於販賣海洛因者尤科以死刑或無期徒刑之重度刑責
    ，又販賣海洛因既係違法行為，當非可公然為之，亦無公定
    價格，且容易分裝並增減份量，而每次買賣之價量，可能隨
    時依雙方關係深淺、資力、需求量及對行情之認知、來源是
    否充裕、查緝是否嚴謹、購買者被查獲時供述購買對象之可
    能風險之評估等情形，而異其標準，非可一概而論；販賣之
    利得，除被告坦承犯行或價量俱臻明確外，委難察得實情，
    販賣之人從價差或量差中牟利之方式雖異，其意圖營利之販
    賣行為則同一。兼以海洛因量微價高，販賣者率有暴利可圖
    ，茍非意圖販賣營利，一般人焉有可能甘冒重度刑責而販賣
    海洛因。從而，舉凡其有償交易，除足以反證其確另基於某
    種非圖利本意之關係外，通常尚難因無法查悉其販入價額，
    以作為是否高價賣出之比較，即諉無營利之意思，而阻卻販
    賣犯行之追訴。本案被告既與共犯綽號「阿嘉」之成年男子
    有如上所述販賣第一級毒品海洛因之行為，縱使本案未能查
    知綽號「阿嘉」之成年男子販賣毒品之實際獲利情形，但被
    告既與綽號「阿嘉」之成年共犯有犯意聯絡及行為分擔，其
    仍應就全部犯行負其責任，是被告就本案販賣第一級毒品海
    洛因，亦有營利之意圖至明。綜上所陳，足徵被告前開自白
    ，確與事實相符，堪予採信，本案事證明確，被告販賣第一
    級毒品海洛因未遂之犯行，堪以認定。
三、論罪科刑：
  (一)查被告甲○○原即有販毒之故意，且經證人曾順寶電話聯繫
    依約前往交易地點後，再向綽號「阿嘉」之成年男子取得第
    一級毒品海洛因，而攜帶前往約定地點，欲交付予證人曾順
    寶，即已著手實施販毒行為，惟證人曾順寶原無買受第一級
    毒品海洛因之意思，其虛與被告買賣第一級毒品海洛因，意
    在協助警察辦案，以求人贓俱獲，警察亦埋伏在側，伺機逮
    捕，事實上被告與證人曾順寶不能真正完成買賣第一級毒品
    海洛因之行為，是核被告所為，僅能論以毒品危害防制條例
    第4 條第6 項、第1 項之販賣第一級毒品未遂罪（最高法院
    85 年 度第4 次刑事庭會議決議參照）。
  (二)被告因販賣而持有第一級毒品海洛因，其持有之低度行為應
    為販賣之高度行為所吸收，不另論罪。
  (三)又被告與真實姓名、年籍不詳綽號「阿嘉」之成年男子間，
    有犯意之聯絡及行為之分擔，應論以共同正犯。
  (四)被告已著手於販賣第一級毒品海洛因犯罪行為之實行而不遂
    ，為未遂犯，爰依刑法第25條第2 項規定，按既遂犯之刑減
    輕其刑。
  (五)按犯第4 條至第8 條之罪於偵查及審判中均自白者，減輕其
    刑，毒品危害防制條例第17條第2 項定有明文。被告就本案
    犯行，業據其於檢察官偵查中及本院準備程序暨審理時均自
    白在卷，符合上開毒品危害防制條例第17條第2 項之規定，
    應依法遞減其刑。
  (六)又按毒品危害防制條例第4 條第1 項之罪，其法定刑為死刑
    或無期徒刑，刑度甚重。然同為販賣第一級毒品之人，其原
    因動機不一，犯罪情節未必盡同，或有大盤毒梟者，亦有中
    、小盤之分，甚或僅止於吸毒者友儕間為求互通有無之情形
    亦所在多有，其販賣行為所造成危害社會之程度自屬有異，
    法律科處此類犯罪，所設之法定最低本刑卻不可謂不重。為
    達懲儆被告，並可達防衛社會之目的者，自非不可依客觀之
    犯行與主觀之惡性二者加以考量其情狀，是否有可憫恕之處
    ，適用刑法第59條之規定酌量減輕其刑，期使個案裁判之量
    刑，能斟酌至當，符合比例原則。查被告所為之本案販賣第
    一級毒品犯行，其販賣對象僅有1 人，欲販賣數量僅為價格
    5 千元之海洛因，且未及完成交易即為警查獲，而被告本身
    亦染有毒癮，以其犯罪情節論，惡性尚非重大不赦，相較於
    長期、大量販賣毒品之真正毒梟而言，其對社會秩序與國民
    健康之危害，顯然較不成比例，倘科以最輕之法定本刑即有
    期徒刑7 年6 月（即被告因已符合刑法第25條第2 項及毒品
    危害防制條例第17條第2 項減輕其刑之條件，經遞予減輕結
    果，其法定刑為7 年6 月以上有期徒刑，至此，最輕之法定
    刑已為有期徒刑7 年6 月），未免過苛，且無從與真正長期
    、大量販毒之惡行區別，況於本案倘若因被告於偵查及審判
    中自白，暨已著手於販賣第一級毒品海洛因犯罪行為之實行
    而不遂，因而遞予減輕其刑後，反謂其減輕其刑後已無情輕
    法重之情形，而不得再依刑法第59條之規定減輕其刑，輕重
    之間顯失平衡，是本院衡其犯罪情狀，認被告就其所犯販賣
    第一級毒品罪部分若科以最輕刑度，仍屬過重，在客觀上應
    足以引起一般人之同情，確有法重情輕之失衡情狀，爰依刑
    法第59條之規定，就其上開販賣第一級毒品犯行，予以酌量
    減輕其刑，並依法再遞予減輕其刑。
  (七)另按毒品危害防制條例第17條所謂「供出毒品來源，因而破
    獲者」，係指具體提供毒品來源之資訊，使調查或偵查犯罪
    之公務員知悉而對之發動調查或偵查，並據以破獲者而言。
    依上揭法條之規定，既未明定以在司法警察（官）調查及檢
    察官偵查時供出為必要，則基於鼓勵具體提供其毒品上游資
    訊，以利追查，俾杜絕毒品蔓延與氾濫之目的，兼衡被告之
    權益，解釋上於事實審法院供出因而破獲者，仍有該條之適
    用。然因法院非屬偵查犯罪機關，被告在法院審判中供出毒
    品來源，僅在促使在場之檢察官知悉而發動偵查，或由法院
    依刑事訴訟法第241 條之規定函送檢察官偵查，期能破獲毒
    品來源。基此，被告於審判中始供出毒品來源，倘已無從期
    待偵查機關在法院辯論終結前因而破獲，事實審法院對此不
    為調查，即難指為違法；如被告係於下級審或前審供出毒品
    來源時，事實審法院僅須於言詞辯論終結前調查被告之供出
    行為是否已破獲而符合減輕其刑之規定，以資審認（最高法
    院98年度台上字第1765號判決要旨參照）。本案被告雖於為
    警查獲後，於本院供述其毒品來源為共犯綽號「阿嘉」及「
    阿嘉」之上游為綽號「阿憲」之人，並經臺中市警察局第二
    分局帶同前往國光派出所，指認綽號「阿嘉」及「阿憲」之
    人分別為乙○○及丁○○，有本院準備程序筆錄及臺中市警
    察局第二分局偵查隊調查筆錄在卷可按（見本院卷第13頁、
    第25至26頁），惟經本院向臺中市警察局第二分局查詢本案
    毒品共犯及上手偵辦結果，是否因被告供述而破獲來源，經
    該局先後函覆略以：「... 三全案本分局已調閱乙○○使用
    00 00000000 、丁○○使用0000000000等門號，傳喚通話對
    象到案指認，有無向張、劉2 人購買毒品，俟查明後，另函
    請臺灣臺中地方法院檢察署偵辦，特此敘明。」、「... 二
    經本分局調查毒品上游丁○○現因毒品案為大院『為股』審
    理並羈押禁見於臺中看守所；另共犯乙○○，因毒品案為中
    院彥刑緝字第000789號、案號：98年訴字第002913號通緝在
    案，無法訊明有關販毒案相關案情。三本案業已調閱丁○○
    、乙○○等2 人使用之行動電話門號，再行分析比對後，傳
    喚通話對象到案指認，有無向劉、張2 人購買毒品，俟查明
    後，如涉有販毒相關事證，再行函請臺灣臺中地方法院檢察
    署偵辦，特此敘明。」，有該局98年12月1 日中分二警偵字
    第0980034783號函及99年1 月15日中分二警偵字第09900000
    371 號函各1 份在卷可參（見本院卷第71頁、第82頁）。則
    本件既未破獲綽號「阿嘉」之乙○○及綽號「阿憲」之丁○○之販毒事證，被告即無從依毒品危害防制條例第17條「供
    出毒品來源，因而破獲者，得減輕其刑」之規定，附此說明
    。
  (八)爰審酌被告為圖私利販賣毒品，戕害他人健康，違反國家禁
    令，助長社會上施用毒品之不良風氣，對社會治安所生之危
    害非輕；惟其販賣毒品之對象僅1 人，數量非多，且於犯後
    坦承犯行，知所悔悟，減少司法資源之浪費，態度良好，暨
    斟酌其智識程度、犯罪之動機、目的、手段及所造成之危害
    等一切情狀，量處如主文所示之刑，以資懲儆。檢察官於論
    告書對被告具體求刑8 年，然被告販賣海洛因雖有不當，惟
    本院考量其所販賣數量非鉅，又僅有1 次，認檢察官求處8
    年，尚嫌過重，併予敘明。
  (九)沒收部分：
  1.扣案之海洛因2 包（合計驗餘淨重0.271 公克），係本案查
    獲之第一級毒品，應依毒品危害防制條例第18條第1 項前段
    規定，宣告沒收銷燬之。
  2.扣案之行動電話1 支，係被告所有；而該門號0000000000號
    SIM 卡1 張，則係被告向綽號「阿嘉」之共犯以1 千元之代
    價所購買取得等情，業據被告供明在卷（見本院99年4 月8
    日審判筆錄第7 頁），而行動電話門號卡之所有權，均於將
    SIM 卡交予客戶使用時即移轉歸屬客戶所有，業經國內各電
    信業者覆函司法院在案，則上開門號SIM 卡1 張，既已由被
    告以1 千元之代價購買後，由「阿嘉」交付予被告占有使用
    ，其所有權人自應已為被告甚明。是該行動電話既為被告與
    綽號「阿嘉」之共犯供本案犯罪所用，是就上開行動電話手
    機1 支及所含門號0000000000號SIM 卡1 張，自均應依毒品
    危害防制條例第19條第1 項規定，予以宣告沒收。
據上論斷，應依刑事訴訟法第299 條第1 項前段，毒品危害防制
條例第4 條第1 項、第6 項、第17條第2 項、第18條第1 項前段
、第19條第1 項，刑法第11條前段、第28條、第25條第2 項、第
59條，判決如主文。
本案經檢察官何建寬到庭執行職務。
中    華    民    國    99    年    4     月    22    日
                  刑事第十七庭  審判長法  官  陳玉聰
                                      法  官  洪挺梧
                                      法  官  劉惠娟
以上正本證明與原本無異。
如不服本判決應於收受判決後10日內向本院提出上訴書狀，並應
敘述具體理由；其未敘述上訴理由者，應於上訴期間屆滿後20日
內向本院補提理由書（均須按他造當事人之人數附繕本）「切勿
逕送上級法院」。
                                      書記官  童淑芬
中    華    民    國    99    年    4     月    22    日
附錄本案論罪科刑法條全文
毒品危害防制條例第4 條第1 項、第6 項：
製造、運輸、販賣第一級毒品者，處死刑或無期徒刑；處無期徒
刑者，得併科新臺幣1 千萬元以下罰金。
前5 項之未遂犯罰之。

司法院資訊處製作；財團法人民間司法改革基金會備份。
